臺灣高等法院臺中分院刑事判決　　　　96年度上訴字第1924號
上　訴　人　臺灣彰化地方法院檢察署檢察官
被　　　告　甲○○
　　　　　　　　　　現於臺灣雲林第二監獄執行中
上列上訴人因被告違反毒品危害防制條例案件，不服臺灣彰化地
方法院96年度訴字第466號中華民國96年6月12日第一審判決（起
訴案號：臺灣彰化地方法院檢察署96年度毒偵字第1001號），提
起上訴，本院判決如下：
    主    文
原判決撤銷。
甲○○施用第一級毒品，累犯，處有期徒刑拾月，減為有期徒刑
伍月，如易科罰金，以新臺幣壹仟元折算壹日。
    犯罪事實
一、甲○○前因施用毒品案件，經臺灣彰化地方法院以94年度訴
    字第949號判決判處有期徒刑10月確定，於民國95年6月10日
    縮刑期滿執行完畢，又因施用毒品案件，經同法院以95年度
    訴字第1971號判決判處有期徒刑1年、10月，定應執行刑1年
    6月，現正執行中。又因施用毒品案件，經同法院以92年度
    毒聲字第494號裁定送觀察勒戒，於92年5月23日因無繼續施
    用傾向執行完畢釋放。詎於前開觀察勒戒執行完畢釋放後之
    5年內，復基於施用第一級毒品海洛因之犯意，於96年1月12
    日20時許，在彰化縣永靖鄉○○路邊，以針筒注射方式，施
    用海洛因1 次。嗣於同日22時許，為警在彰化縣永靖鄉○○
    路與永西路路口查獲，經採尿送驗結果，呈嗎啡陽性反應，
    始查悉上情。
二、案經彰化縣警察局員林分局報告臺灣彰化地方法院檢察署檢
    察官偵查起訴。
    理  由
一、訊據被告甲○○對於上揭犯罪事實坦承不諱，且其於96年
    1月12日為警採集之尿液，經送請詮昕科技股份有限公司鑑
    定結果，呈嗎啡陽性反應，此有彰化縣警察局員林分局委託
    檢驗尿液代號與真實姓名對照表、詮昕科技股份有限公司濫
    用藥物尿液檢驗報告各1紙在卷可稽，堪信被告之自白與事
    實相符。又被告甲○○前因施用毒品案件，經原審法院以92
    年度毒聲字第494號裁定送觀察勒戒，於92年5月23日因無繼
    續施用傾向執行完畢釋放等情，有臺灣高等法院被告前案紀
    錄表、入出監資料表各1份在卷可稽，則被告於觀察勒戒期
    滿後，5年內即再犯施用毒品罪，應依法論科。
二、核被告所為，係犯毒品危害防制條例第10條第1項施用第一
    級毒品罪。被告持有第一級毒品之低度行為，應為施用之高
    度行為所吸收，不另論罪。被告前因施用毒品案件，經原審
    法院以94年度訴字第949號判決判處有期徒刑10月確定，於
    95年6月10日縮刑期滿執行完畢等情，有台灣高等法院被告
    前案紀錄表在卷可按，其於5年內故意再犯本案之罪，應依
    刑法第47條第1項之規定，加重其刑。
三、另檢察官以被告除上開起訴成罪之犯行外，基於施用海洛因
    之包括一罪犯意，自95年12月29日起至96年1月12日20時止
    ，在彰化縣永靖鄉獨鰲村圳腳巷旁農田及彰化縣永靖鄉○○
    ○路旁農田等處，有多次施用海洛因之犯行，認被告此部分
    所為係集合犯，亦涉有毒品危害防制條例第10條第1項之施
    用第一級毒品罪嫌云云。經查本件被告於偵查時固供稱伊有
    此部分施用海洛因之犯行，惟被告就前揭多次施用海洛因之
    供述，除惟一自白外，並無其他證據足以佐認與事實相符，
    與刑事訴訟法第154條第2項、第156條第2項所定證據法則有
    違，尚難逕以被告之自白，認定被告確有此部分施用海洛因
    之行為，復查無其他積極之證據足認被告有何此部分施用海
    洛因犯行，被告此部分犯行尚不能證明，因檢察官認此部分
    與前開被告經判決有罪之施用海洛因1次之犯行間，具有包
    括一罪之關係，爰不另為無罪之諭知。
四、原審對被告論罪科刑，固非無見，惟為紀念解除戒嚴20週年
    ，予罪犯更新向善之機，所制定之中華民國96年罪犯減刑條
    例業於96年7月16日生效實施，被告犯罪時間在中華民國96
    年4月24日以前，所犯之罪，合於減刑條件，原審未及適用
    ，容有未合，檢察官提起上訴仍執前詞，認被告自95年12月
    29日起至96年1月12日20時止之多次施用海洛因犯行，與前
    揭起訴成罪部分係集合犯云云，指摘原判決不當，固無理由
    ，惟原審判決既未及適用中華民國96年罪犯減刑條例，應由
    本院予以撤銷改判。爰審酌被告之素行非佳，且前因施用毒
    品之犯行，經觀察、勒戒執行完畢釋放，竟未戒絕而再犯本
    案施用第一級毒品犯行，無視國家對於國民健康維護所投注
    之資源，仍恣意戕害自身健康，又被告犯後坦承犯行，態度
    良好等一切情狀，量處如主文第2項所示之刑，以示懲儆，
    並減其刑期2分之1，以勵自新。又按「犯最重本刑為5年以
    下有期徒刑以下之刑之罪，依本條例規定減為6月以下有期
    徒刑、拘役者，應於為減刑裁判時，併諭知易科罰金折算之
    標準」，中華民國96年罪犯減刑條例第9條定有明文，查本
    件被告所犯之罪，經減刑為有期徒刑5月，揆諸前揭法文意
    旨，自應由本院於為減刑裁判時，併依刑法第41條第1項規
    定，諭知易科罰金折算之標準。
五、至本件檢察官以96年度毒偵字第3301號、96年度毒偵字第
    2752 、2828號、96年度毒偵字第3300號併案意旨，分別以
    被告另於96年1月24日、96年3月22日、96年4月18日、96年2
    月6日，在彰化縣田尾鄉○道路旁等地點，施用第一級毒品
    海洛因各1次，認此部分犯行與本案之犯行，屬於包括一罪
    之集合犯，為本案起訴效力所及云云，惟按刑法第56條連續
    犯之規定業經修正刪除，並於95年7月1日施行，而依新法對
    於上開反覆實施犯罪模式之對應處置，除合於「接續犯」或
    「包括一罪」之情形外，則僅能依數罪併罰之規定個別處斷
    。依最高法院86年臺上字第3295號判例意旨，數行為於同時
    同地或密切接近之時地實施，侵害同一之法益，各行為之獨
    立性極為薄弱，依一般社會健全觀念，在時間差距上，難以
    強行分開，在刑法評價上，以視為數個舉動之接續施行，合
    為包括之1行為予以評價，較為合理，惟施用毒品犯罪，或
    為零星偶一之施用，是自難認立法者於制定刑罰法律之初，
    已認知該種行為類型之反覆性，且有意藉由法條中客觀構成
    要件之行為要素，涵括上開具有反覆實施特性之數個犯罪行
    為。故多次施用毒品犯罪之行為，當無論以「集合犯」之餘
    地，此時則應回歸一般刑法上行為單、複數之認定，而予論
    罪科刑，較稱妥適。本件被告此部分多次施用毒品犯罪之行
    為，自無論以「集合犯」之餘地，本院無從併予審究，應退
    由檢察官另行處理。
據上論斷，應依刑事訴訟法第369條第1項前段、第364條、第299
條第1項前段，毒品危害防制條例第10條第1項，刑法第11條前段
、第47條第1項、第41條第1項前段，中華民國96年罪犯減刑條例
第2條第1項第3款、第7條、第9條，判決如主文。
本案經檢察官乙○○到庭執行職務。
中　　華　　民　　國　　96　　年　　8 　　月　　9 　　日
            刑事第七庭  審判長法　官　林　榮　龍
                              法　官　張  惠　立
                              法　官　鄭　永　玉
上列正本證明與原本無異。
如不服本判決應於收受送達後十日內向本院提出上訴書狀，其未
敘述上訴之理由者並得於提起上訴後十日內向本院補提理由書（
均須按他造當事人之人數附繕本）。
                                書記官　　瑞　芳
中　　華　　民　　國　　96　　年　  8　　月　　13　　日
